臺灣高等法院高雄分院刑事判決　　　　　　　　　九十一年度交上易字第二六號
　　上　訴　人　臺灣高雄地方法院檢察署檢察官
　　上　訴　人
　　即　被　告　乙○○
右上訴人因過失致死案件，不服臺灣高雄地方法院九十一年度交易字第四二六號中華
民國九十一年九月九日第一審判決（起訴案號：臺灣高雄地方法院檢察署九十一年度
偵字第三六一八號），提起上訴，本院判決如左：
      主  文
原判決撤銷。
乙○○從事業務之人，因業務上之過失致人於死，處有期徒刑陸月。如易科罰金，以
參佰元折算壹日。
      事  實
一乙○○以駕駛計程車載客營生為業，為從事業務之人，雖經註銷職業駕照，惟仍以
  普通駕照駕駛計程車為業。於民國九十一年二月三日上午八時四十五許，為協同其
  子女外出吃早餐，乃駕駛其於九十一年一月十日，向修鳴交通有限公司承租之車牌
  號碼為ＺＦ－九○○營業用小客車，沿高雄市新興區○○○路（起訴書誤植為五福
  一路）由東往西方向行駛，行經該路與民權一路（起訴書誤植為民權路）交岔路口
  ，欲左轉民權一路行近人行穿越道時，本應注意駕駛人駕駛汽車行近行人穿越道前
  ，應減速慢行，遇有行人穿越時，均應暫停讓行人先通過，且依其丙識、能力及當
  時天候晴朗、日間自然光線視距良好、柏油路面乾燥、市區○○○○道路、無障礙
  或其他缺陷，並無不能注意之情事，竟疏於注意，猶以時速約四十至五十公里之速
  度行進，貿然左轉行近行人穿越道，因突見洪傅彩瑾牽騎腳踏車，在同市○○○路
  行人穿越道，由東往西方向前進，而閃避不及，致撞及洪傅彩瑾，因而受有頭部外
  傷併左側硬腦膜下出血、嚴重腦水腫及蜘蛛膜下腔出血等傷害，經送醫急救，延至
  同年二月八日上午五時許，因顱內出血死亡。乙○○於肇事後，以車內無線電呼叫
  器委請電台向警方報案，於事故處理警員到達現場時，假冒「林秋賢」名義及持「
  林秋賢」駕駛應訊，惟至警局製做筆錄時即坦承冒名應訊（偽造文書罪部分業經判
  處期徒刑三月確定）。
二案經高雄市政府警察局新興分局報請臺灣高雄地方法院檢察署檢察官偵查起訴。
      理  由
一訊據被告乙○○固坦承於右揭時地不慎開車肇事，致洪傅彩瑾死亡等情（見本院卷
  第四十三頁），惟辯稱：伊駕駛汽車，僅為帶子女外出用餐，並非以駕駛計程車營
  業為生云云。
二經查：
(一)被告於右揭時地駕駛車牌號碼ＺＦ－九○○營業用小客車，沿高雄市新興區○○○
  路由東往西方向行駛，行經該路與民權一路交岔路口，欲左轉民權一路行近人行穿
  越道時，撞及被害人洪傅彩瑾之事實，為被告所自承，核與被害人家屬甲○○所述
  ：伊配偶與右揭時地發生車禍後送醫不治等語相符（見偵查卷第十七頁）。此外，
  復有道路交通事故調查報告表、高雄市政府警察局新興分局相驗案件初步調查報告
  表、邱綜合醫院診斷證明書各一紙（見警卷第七頁、第八頁、第十頁）及現場照片
  六幀（見警卷第十三頁至第十六頁）附卷可稽。是以被告確於右揭時地駕駛營業用
  小客車撞及人行穿越道上之被害人洪傅彩瑾，應可確定。
(二)按汽車行近行人穿越道前，應減速慢行，遇有行人穿越時，無論有無交通警察指揮
  或號誌指示，均應暫停讓行人先行通過，此道路交通安全規則第一百零三條分別定
  有明文。本件肇事時天候晴朗、日間自然光線視距良好、柏油路面乾燥、市區○○
  ○○道路、無障礙或其他缺陷，而依其丙識、能力又無不能注意之情事，詎被告駕
  車行駛至行人穿越道時，並未減速，並採取對應之必要措施，猶以約四十至五十公
  里之時速通過，業據其供述明確（見偵查卷第十六頁反面），其因此疏於注意，未
  能察見該穿越道上有被害人洪傅彩瑾自後前來之動態，而閃避不及肇事，故被告對
  本件肇事應有過失。另被害人洪傅彩瑾因本件車禍肇事致死亡之結果，亦經臺灣高
  雄地方法院檢察署檢察官督同檢驗員相驗死因明確，製有勘驗筆錄、驗斷書及相驗
  屍體證明書在卷足佐。被告因該肇事致被害人發生死亡之結果，被告該肇事與被害
  人之死亡應有相當因果關係。
(三)又按刑法第二百七十六條第二項所謂之業務，係指以反覆同種類之行為為目的之社
  會活動而言。故一人不以一種業務為限，如一人同時兼有二種或二種以上之業務，
  而在某一種業務上有不慎致人於死之行為，即應負其業務過失致人於死罪責。（最
  高法院八十三年度台上字第八六二號判決足資參照）本件被告係自九十一年一月十
  日起即向修鳴交通有限公司承租車牌號碼ＺＦ－九○○營業用小客車一件，以駕駛
  該小客車載運乘客為業，業據證人即修鳴交通有限公司業務經理葉國彬結證明確（
  見本院卷第六十六頁至第六十七頁）。被告雖辯稱：伊係販售檳榔為業，該車係向
  林秋賢暫時借用，僅為當日載同子女外出用餐云云，惟證人林秋賢到庭證稱：伊自
  己有營業用小客車一輛，車牌號碼為ＹＵ─一一二，靠行華新車行，被告肇事當日
  並非向伊借用該車，伊僅將營業駕照及營業登記證交與被告，請被告代為辦理貸款
  等語（見本院卷第四十八頁至第四十九頁）。則被告當時駕駛之汽車顯為其營業所
  用，雖肇事當時被告並未載客，而係協同子女外出一節，有照片三幀在卷足佐（見
  警卷第十三頁、第十四頁），惟被告除販售檳榔外，尚向修鳴交通有限公司承租營
  業用小客車一年以資營生，亦為其業務。是以被告辯稱，伊駕車僅為協同子女外出
  用餐，非以駕駛汽車為伊業務云云，即不足採。
(四)再按道路交通處罰條例第八十六條第一項所稱汽車駕駛人「無照駕駛」，除同條例
  第二十一條第一項第一款所定「未領有駕駛執照駕車」外，應包括持較低等級車類
  之駕駛執照而駕駛較高等級車類之情形在內。且普通駕駛執照與職業駕駛照之應考
  資歷力、能力亦不同，僅領有「普通」駕駛執照，而為職業駕駛行為，亦屬「無照
  駕駛」，駕駛執照吊扣期間駕車者亦同（參照最高法院八十七年度台上第三二九五
  號、九十一年度台上字第五二七四號判決）。被告之汽車駕駛執照乃經註銷職業部
  分，被告肇事時係持普通駕駛執照一節，為被告所自承，復經原審法院當庭勘驗明
  確（見原審卷第二十六頁至第二十七頁），足認被告肇事時為無照駕駛。
(五)綜上所述，被告所辯不足採取。本件事證已臻明確，被告犯行洵堪認定。
三查被告乙○○係以駕駛計程車為業，為從事業務之人，其駕車肇事致人於死，核其
  所為，係犯刑法第二百七十六條第二項之業務過失致人於死罪。公訴人認被告係犯
  刑法第二百七十六條第一項之過失致人於罪，尚有未洽，起訴法條應予變更。又被
  告業經註銷職業駕照，仍駕駛營業小客車，即屬無駕駛執照駕車，復行經行人穿越
  道，不依規定讓行人優先通行，因而致人死亡，自應依道路交通管理處罰條例第八
  十六條第一項之規定加重其刑。又查被告於事故發生後，雖主動向警方報案，並留
  在肇事現場，然於事故處理警員調查犯罪嫌疑人時，並未據實坦承肇事接受裁判，
  反持案外人「林秋賢」駕照及以「林秋賢」名義應訊，此有記載報案人為肇事駕駛
  人，然於當事人簽章欄內簽載「林秋賢」之前開道路交通事故調查報告表在卷可查
  ，且其因此而涉犯之偽造文書罪嫌，並經原審法院判處有期徒刑三月確定，有原審
  法院九十一年度易字第一六六一號刑事判決一份在卷足資，復為被告自承不諱，顯
  見被告並無自願接受裁判之意，且於自首偽造文書時，現場處理警員業已知悉被告
  乙○○為肇事者，故核與刑法第六十二條前段規定之自首要件不相符合，附此敘明
  。
四被告犯罪事證既明，原審予以論罪科刑，固非無見，惟查：(一)被告肇事時係駕駛其
  自己營業所用之計程車，為從事業務之人，原審以被告係領有普通小型車汽車駕駛
  執照，僅成立刑法第二百七十六條第一項過失致人於死罪，尚有未洽；(二)被告業經
  註銷職業駕照，仍駕駛營業小客車，即屬無駕駛執照駕車，復行經行人穿越道，不
  依規定讓行人優先通行，因而致人死亡，原審未依道路交通管理處罰條例第八十六
  條第一項之規定加重其刑，亦有未洽。被告上訴意旨猶執前詞否認係業務過失，雖
  無理由，檢察官上訴意旨以原判決認定不當，為有理由，自應由本院將原判決撤銷
  改判。爰審酌被告駕車過失情節嚴重，惟肇事後已與被害人家屬達成民事和解，經
  被害人家屬表示不再追究，且犯後坦認犯行，態度尚稱良好，及事件發生時係協同
  家中年幼子女外出用餐等一切情狀，量處如主文第二項所示之刑，並諭知如易科罰
  金之折算標準，以資懲儆。另按凡在判決前已經受有期徒刑以上刑之宣告確定者，
  即不合於緩刑條件，至於前之宣告刑已否執行，以及被告犯罪時間之或前或後，在
  所不問，因而前已受有期徒刑之宣告，即不得於後案宣告緩刑，最高法院五十四年
  台非字第一四八號判例可資參照。被告前因偽造文書罪業經判處有期徒刑三月，於
  九十一年六月二十八日確定一節，有臺灣高等法院被告全國前案紀錄表一份在卷足
  稽，被告乃不符緩刑宣告之要件，併此敘明。
據上論斷，應依刑事訴訟法第三百六十九條第一項前段、第三百六十四條、第三百條
、第二百九十九條第一項前段，刑法第二百七十六條第二項、第四十一條第一項但書
，道路交通管理處罰條例第八十六條第一項，罰金罰鍰提高標準條例第一條前段、第
二條，判決如主文。
本案經檢察官林應華到庭執行職務。
中      華      民      國     九十一     年     十二     月    十九    日
                              臺灣高等法院高雄分院刑事第六庭
                                  審判長法官  王憲義
                                        法官  范惠瑩
                                        法官  謝靜雯
右正本證明與原本無異。
如不服本判決應於收受本判決後十日內向本院提出上訴書狀，其未述上訴理由者，
並得於提起上訴後十日內向本院補提理由書狀（均須按他造當事人之人數附繕本)「
切勿逕送上級法院」。
                                      書記官  廖素珍
中    華    民    國      九十一      年      十二      月     十九   日
附錄本判決論罪之法條：
刑法第二百七十六條：
因過失致人於死者，處二年以下有期徒刑、拘役或二千元以下罰金。
從事業務之人因業務上之過失犯前項之罪者，處五年以下有期徒刑或拘役，得併科三
千元以下罰金。
